臺灣臺北地方法院刑事判決　　　　　　　 96年度易字第879號
公　訴　人　臺灣臺北地方法院檢察署檢察官
被　　　告　甲○○原名洪凱凌.
上列被告因詐欺案件，經檢察官提起公訴（九十六年度偵字第一
二五一號），本院判決如下：
    主  文
甲○○無罪。
    理  由
一、公訴意旨略以：被告甲○○預見將自己金融帳戶提供他人使
    用，該帳戶極可能遭詐騙集團作為詐取金錢之用，竟仍基於
    幫助他人詐欺之不確定故意，於不詳時、地，將其於民國八
    十八年四月二十九日，在臺北市○○區○○路二一０號，向
    臺灣郵政股份有限公司台北莒光郵局（下稱莒光郵局）所申
    辦之帳號第00000000000000號帳戶存摺、金
    融卡及密碼，提供予真實姓名、年籍不詳之詐騙集團成員，
    嗣該詐欺集團成員於九十五年十一月二十一日上午八時五十
    分許，假藉中華電信股份有限公司名義撥打乙○○之市內電
    話，佯稱若不於二十四小時內繳清積欠之電話費將予斷話，
    並告知可以申請之彰化銀行卡號000000000000
    0000號信用卡繳費等語，乙○○因未申請上開信用卡使
    用，而依指示撥打0000000000000000、0
    000000000000000號電話查證是否資料外洩
    ，該詐欺集團再以須匯款始可辦理止付為由，要求乙○○匯
    款新臺幣（下同）六十五萬三千元至上開帳戶，乙○○不疑
    有他，於同日中午十二時四時五分，如數匯款至上開帳戶，
    後查覺有異，始悉受騙而報警處理，乃循線查悉上情。案經
    乙○○訴由臺北市政府警察局萬華分局報告偵辦，因認被告
    涉犯刑法第三十條第一項、第三百三十九條第一項之幫助詐
    欺罪嫌。
二、按犯罪事實應依證據認定之，無證據不得認定其犯罪事實；
    又不能證明被告犯罪者，應諭知無罪之判決，刑事訴訟法第
    一百五十四條第二項、第三百零一條第一項分別定有明文。
    次按刑事訴訟法上所謂認定犯罪事實之證據，係指足以認定
    被告確有犯罪行為之積極證據而言，該項證據自須適合於被
    告犯罪事實之認定，始得採為斷罪資料。且認定不利於被告
    之事實，須依積極證據，苟積極證據不足為不利於被告事實
    之認定時，即應為有利於被告之認定，更不必有何有利之證
    據。如未能發現相當證據，或證據不足以證明，自不能以推
    測或擬制之方法，以為裁判之基礎。又刑事訴訟上證明之資
    料，無論其為直接或間接證據，均須達於通常一般之人均不
    致有所懷疑，而得確信其為真實之程度，始得據為有罪之認
    定，若其關於被告是否犯罪之證明未能達此程度，而有合理
    性懷疑之存在，致使無從形成有罪之確信，即不得遽為不利
    被告之認定，此分別有最高法院二十九年上字第三一０五號
    、三十年上字第八一六號、四十年臺上字第八六號、七十六
    年臺上字第四九八六號判例可資參照。
三、公訴人認被告甲○○涉犯上開罪嫌，係以：告訴人乙○○之
    指訴、被告甲○○供述、上開被告帳戶開戶資料、查詢存簿
    變更資料、客戶歷史交易清單等，為其依據。訊據被告堅決
    否認犯行，辯稱：上開帳戶之存摺、提款卡、印鑑章，均放
    在摩托車置物箱內，大約九十五年十一月十五日左右遺失等
    語。
四、經查：
  (一)上開莒光郵局第00000000000000號帳戶，係
    被告於八十八年四月二十九日自行前往莒光郵局申辦等情，
    經被告自承在卷（偵字卷第五頁），且有該帳戶之開戶資料
    附卷可稽（偵字卷第三一頁），可以採認。而被害人乙○○
    於九十五年十一月二十一日，接獲詐騙集團成員電話，佯稱
    室內電話欠費，將於二十四小時內斷話，並佯稱其個人資料
    外洩，乙○○陷於錯誤，乃依該詐騙集團成員提供之電話向
    求證，進而依詐欺集團成員指示，匯款辦理止付，而將六十
    五萬三千元匯入被告上開帳戶等情，業據被害人乙○○指訴
    在卷（偵字卷第十一頁），且有被告上開帳戶之客戶歷史交
    易清單在卷可查（偵字卷第三三頁），亦堪認定。公訴人指
    被告涉犯上開罪嫌，固非全然無據。
  (二)然查，被告既否認曾交付上開帳戶存摺、提款卡、密碼予他
    人使用，且本院遍查全卷，並無積極證據足認被告曾有提供
    上開帳戶予他人利用之行為，公訴人指被告將該帳戶存摺、
    提款卡及密碼，提供予真實姓名、年籍不詳之詐騙集團成員
    等情，已屬無據。
  (三)被告於九十五年十一月十三日前往莒光郵局申辦變更姓名及
    更換印鑑等情，為被告自承明確（本院九十六年五月十五日
    準備程序筆錄），且有郵政存簿儲金儲戶申請變更帳戶事項
    申請書附卷可查（偵字卷第三十頁），固堪採認，且被告於
    本院陳稱：郵局帳戶及中華商業銀行（下稱中華商銀）帳戶
    ，一起放在機車置物箱內遺失，之前保險公司說要匯到我帳
    戶，所以去申請改名字、密碼、提款卡，後來保險公司又說
    要匯到我媽媽戶頭，這些東西（印章、存摺、提款卡、密碼
    ）不見，我想裡面沒有錢沒有什麼關係，朋友叫我一定要掛
    失，我去掛失郵局的，中華銀行沒掛失，因為沒時間等語（
    本院審判筆錄第三、四頁），而被告曾於九十五年十一月十
    六日至中華商銀，填具「辦理喪失圖章更換新印鑑暨單折掛
    失止付（補、換發）申請書」，辦理掛失印鑑等情，亦有該
    申請書附於本院卷可按，檢察官據此主張：被告所為不合常
    理，且辯解前後矛盾，應有將帳戶交付他人使用云云。惟查
    ，被告警詢、偵查中均陳稱：帳戶係在九十五年十一月中旬
    遺失等語（偵字卷第六、三七頁），被告於本院陳稱：中華
    商銀及郵局帳戶存摺、提款卡、密碼均係九十五年十一月十
    五日左右遺失，確切日期不記得，那時剛好我去釣魚…等語
    （本院審判筆錄第二、三頁），可知被告並未明確供稱帳戶
    存摺等物係在九十五年十一月十五日當日遺失。從而，被告
    辯稱：去中華商銀辦理印鑑掛失，是在帳戶遺失之前等情，
    與其自己所述：中華商銀帳戶存摺等物遺失後，並沒有去中
    華商銀掛失等語，難認有何矛盾。且被告於九十五年十一月
    十三日前往郵局辦理更換印鑑，於同月十六日前往中華商銀
    辦理掛失並更換印鑑後，將該二帳戶存摺、提款卡、密碼置
    放於機車置物箱內，一併遭竊等情節，衡情亦非全無可能，
    難認與常情有違。退步言之，縱使被告所為不合常情，被告
    亦不負自證無罪之義務。本件公訴人既未提出積極證據證明
    被告確有將上開郵局帳戶交付他人使用，自不得僅因被告所
    為與常情不符，而為不利被告之事實認定。
  (四)此外，本院復查無其他卷存事證足認被告涉犯公訴人所指上
    開罪嫌，不能證明被告犯罪，應諭知被告無罪之判決。
據上論斷，應依刑事訴訟法第三百零一條第一項前段，判決如主
文。
本案經檢察官郭昭吟到庭執行職務
中　　華　　民　　國　九十六　年　　八　　月　二十九　日
　　　　　　　　　刑事第五庭  審判長法　官　黃程暉
                                    法  官  賴秀蘭
                                    法  官  高偉文
以上正本證明與原本無異。
如不服本判決，應於判決送達後十日內向本院提出上訴狀（應抄
附繕本）。告訴人或被害人如對於本判決不服者，應具備理由請
求檢察官上訴，其上訴期間之計算係以檢察官收受判決正本之日
期為準。
　　　　　　　　　　　　　　　      書記官　張華瓊
中　　華　　民　　國　九十六　年　　八　　月　二十九　日
